【裁判字號】    99,台聲,1063
【裁判日期】    991021
【裁判案由】    請求返還無權占有土地聲請再審
【裁判全文】
最高法院民事裁定            九十九年度台聲字第一○六三號
聲  請  人  甲  ○
            乙○○
            丙  ○
共      同
訴訟代理人  連鳳翔律師
上列聲請人因與相對人行政院農業委員會林務局東勢林區管理處
間請求返還無權占有土地事件，對於中華民國九十九年四月二十
二日本院裁定（九十九年度台上字第七二三號），聲請再審，本
院裁定如下：
    主  文
聲請駁回。
聲請訴訟費用由聲請人負擔。
    理  由
本件聲請人以本院九十九年度台上字第七二三號確定裁定（下稱
原確定裁定），有民事訴訟法第四百九十六條第一項第一款所定
適用法規顯有錯誤之情形，對之聲請再審，無非以：伊不服台灣
高等法院九十八年度上字第一四五號判決（下稱前訴訟程序二審
判決），提起第三審上訴，已依法表明上訴理由，原確定裁定指
為未合法表明上訴理由而駁回伊之上訴，適用法規顯有錯誤云云
，為其論據。惟對於第二審判決上訴，非以其違背法令為理由，
不得為之。且上訴狀內應記載上訴理由。其以民事訴訟法第四百
六十九條所定事由提起第三審上訴者，應於上訴狀內表明原判決
所違背之法令及其具體內容、暨依訴訟資料合於該違背法令之具
體事實。其依同法第四百六十九條之一規定提起上訴者，並應具
體敘述為從事法之續造、確保裁判之一致性或其他所涉及之法律
見解具有原則上重要性之理由。同法第四百六十七條、第四百七
十條第二項分別定有明文。查聲請人對於前訴訟程序二審判決，
提起第三審上訴，所表明之上訴理由，無非謂：相對人於民國八
十六年間，已依民法第七百六十七條之物上請求權規定，就坐落
宜蘭縣大同鄉○○段三○、三八地號二筆土地（下稱系爭土地）
，請求聲請人返還無權占有土地（下稱八十六年前案），經台灣
宜蘭地方法院（下稱宜蘭地院）八十六年度訴字第一八三號判決
駁回其訴，並台灣高等法院駁回相對人之上訴而告確定。其再以
同一法律關係，對聲請人起訴請求返還系爭土地，顯屬同一事件
，應受八十六年前案既判力之羈束，不得再行起訴。前訴訟程序
二審判決未適用民事訴訟法第四百條第一項之規定，駁回相對人
之訴，並違法適用八十九年台上字第九四九號判例，認聲請人不
得主張依時效取得所有權，駁回聲請人請求塗銷系爭土地相對人
所有權登記之反訴，亦屬適用法律錯誤云云。其所表明者係就前
訴訟程序二審判決已詳述理由，為相對人提起八十六年前案係行
使國有未登記土地權利，與本件係主張已登記國有土地權利，二
者不同，非同一事件；並依森林法第三條及該法施行細則第二條
之規定，系爭土地屬國有，聲請人無依時效取得所有權之餘地等
論斷，泛言指摘為違背法令，對於該判決究有如何合於不適用法
規，適用法規不當，或民事訴訟法第四百六十九條所列各款之情
形，則未敘明；更未具體敘述為從事法之續造、確保裁判之一致
性或其他所涉及之法律見解具有原則上重要性之理由。原確定裁
定因認聲請人之第三審上訴理由，不合前開說明情形，以其上訴
為不合法而駁回之，自無違誤可言。聲請人猶執前詞，指摘原確
定裁定適用法規顯然錯誤，求予廢棄，非有理由。
據上論結，本件聲請為無理由。依民事訴訟法第九十五條、第七
十八條，裁定如主文。
中    華    民    國  九十九  年    十    月  二十一  日
                      最高法院民事第六庭
                          審判長法官  劉  福  聲
                                法官  鄭  玉  山
                                法官  劉  靜  嫻
                                法官  袁  靜  文
                                法官  沈  方  維
本件正本證明與原本無異
                                      書  記  官
中    華    民    國  九十九  年   十一   月    二    日
                                                      Ｅ

司法院資訊處製作；財團法人民間司法改革基金會備份。
